# 前期差错的理解及尺度把握

提问人：shichengqi 时间：2022-03-05 23:47:49
2019 年 2 月 10 日，A与B签订借款合同约定，“B向A提供借款 13 亿元借款，同时，A应于收款次日支付三个月利息 6200 万元”。A于签约日收到借款 13 亿元，并于次日支付三个月利息 6200 万元，同时计入财务费用核算。而后，由于A未按照约定及时还本付息，B提起诉讼， 2021 年 12 月，法院作出一审判决：“《中华人民共和国合同法》第二百条规定:“借款的利息不得 预 先在本金中扣除。利息 预 先在本金中扣除的 ,应 当按照当按照 实际 借款数借款数 额 返返 还 借款并借款并 计 算利息。”《最高人民法院关于审理民间借贷案件适用法律若干问题的规定》(法释〔2015]18号）第二十七条规定:“预先在本金中扣除利息的,人民法院应当将实际出借的金额认定为本金。”而本案中,B于 2019 年 2 月 10 日向A发放贷款 13 亿元,次日即收取了三个月利息 6200 万元,A实际使用的本金为 13 亿元扣减该6200 万元,即12.38亿元。本案情形虽然与上述法律及司法解释规定的“预先在本金中扣除利息”有所不同,但无本质区别，A并未实际享有按约定期限使用该 6200 万元款项的利益。因此,本案属于非典型的“预先在本金中扣除利息”的情形。此种情况下,B主张A应返还本金 13 亿元，并以 13 亿元为基数计付利息、罚息,对A有所不公。故本院认为，该 6200 万元应当从本金 13 亿元中扣除,即A应返还的实际借款本金为12.38亿元,并应以该数额为基数计付利息、罚息。” 请问，针对这 6200 万元，A公司应作为前期差前期差 错处 理理还是调整当期当期借款本金金额并确认金融负债终止确认损益？ 根据准则规定， “ 第十一条 前期差前期差 错 ，，是指由于没有运运用或用或 错误 运运用下列用下列两种两种信息信息，，而而 对 前期前期 财务报 表造成省略漏或 错报 。。（（一一）） 编报 前期前期 财务报 表表 时预 期能期能 够 取得并加以考 虑 的可靠信息。息。（（二二））前期前期 财务报 告批准告批准 报 出出 时 能能 够 取得的可靠信息。前期差 错 通常包括 计 算算 错误、 应 用会用会 计 政策政策 错误、疏忽或曲解事 实 以及舞弊 产 生的影生的影响响以及存以及存 货 、固定、固定 资产盘 盈等。盈等。 ” 请教陈版主，A公司财务人员 2019 年度支付“利息”未冲减本金，是否属于 “ 疏忽或曲解事 实” ？？是否是前期差 错 。可能一个法律专业人士，也未必对该法条非常清楚，如何把握准 则 中所描述的 “预 期能期能 够取得加以考 虑 的可靠信息 ” ？谢谢！

回答人：chenyiwei
对涉及法律适用等其他领域内专业知识的“前期差错”认定，尤其是当该其他专业领域内对此问题并无明确共识，并非显而易见、“非黑即白”的结论时，认定前期差错需谨慎。就主帖案例，不建议认定为前期差错，而是调整当期借款本金金额并确认金融负债终止确认损益。
主要考虑：如果没有这场诉讼，双方均按合同履行，最终的结果是会将 13 亿元作为本金处理的，而不同于判决结果，这个结论需进行重大的专业分析且结果具有不确定性。因此不能从一开始就认定会计处理所依据的对事实的理解就是错误的。